臺灣板橋地方法院刑事判決　　　　　　　 94年度訴字第477號
　　公　訴　人　臺灣板橋地方法院檢察署檢察官
　　被　　　告　乙○○
　　選任辯護人　蔡明熙律師
　　　　　　　　許巍騰律師
　　　　　　　　李怡卿律師
上列被告因違反槍砲彈藥刀械管制條例案件，經檢察官提起公訴
（94年度偵字第2436號），本院判決如下：
    主  文
乙○○未經許可，無故持有手槍，處有期徒刑伍年陸月，併科罰
金新臺幣拾萬元，罰金如易服勞役，以新臺幣玖佰元即銀元佰
元折算壹日，扣案巴西TAURUS廠製ＰT 92 AFS型口徑9MM 制式半
自動手槍壹支（含彈匣壹個；槍枝管制編號000000000
0）、制式子彈拾顆、改造子彈參顆均沒收。
    事  實
一、乙○○明知制式手槍、具有殺傷力之子彈，分別係槍砲彈藥
    刀械管制條例第4 條第1 項第1 款、第2 款所列管之槍砲、
    彈藥，非經中央主管機關之內政部許可，不得持有。緣綽號
    「阿勇」之成年男子范志雄（已歿）以向乙○○借貸新台幣
    30萬元為由，范志雄於民國93年7 月底某日，在乙○○位於
    台北縣五股鄉○○路137 號11樓住處，交付巴西TAURUS廠製
    ＰT 92 AFS型口徑9MM 制式半自動手槍1 支（含彈匣1 個；
    槍枝管制編號0000000000）及具殺傷力之制式子彈、改造子
    彈共20顆予乙○○，以作為擔保上開債務之用，詎乙○○竟
    基於持有制式手槍及具有殺傷力之制式子彈、改造子彈之犯
    意，於前揭時地同時收受上開槍、彈，而無故持有之，並將
    上開槍、彈放置在前揭住處之櫃子內。迄同年8 月初某日，
    乙○○攜帶上開槍、彈，與范志雄前往臺北縣五股鄉○○路
    山區某處試射子彈2 顆後，乙○○將上開手槍及剩餘之子彈
    共18顆改放置於停放前揭住處地下停車場之車號5C-3592 號
    自用小客車右前方乘客座之安全氣囊盒內。嗣臺北縣政府警
    察局三重分局刑事組偵查員於94年1 月20或21日間接獲檢舉
    人表示乙○○之上開自用小客車上藏有槍枝，該刑事組偵查
    人員先就檢舉人進行訊問、製作筆錄，且於94年1 月22日至
    乙○○上開住處勘查，由擋風玻璃發現前揭自用小客車右前
    方乘客座之安全氣囊盒縫細，可看出上開槍枝所透出之光澤
    後，即在上址部署埋伏，迄94年1 月23日凌晨5 時40分許，
    乙○○至上開停車場正啟動汽車遙控器時，為警當場查獲，
    乙○○並承認上開自用小客車係其所有，且自願性同意警察
    搜索該自用小客車，並經乙○○主動打開汽車安全氣囊盒後
    ，再由警方取出而扣得上開手槍1 支、制式子彈13顆（鑑驗
    時試射3 顆，餘10顆）、改造子彈5 顆（鑑驗時試射2 顆，
    餘3 顆），而查悉上情。
二、案經臺北縣政府警察局移送臺灣板橋地方法院檢察署檢察官
    偵查起訴。
    理  由
一、上開被告乙○○未經許可無故持有上開具殺傷力之手槍、子
    彈之事實，業據被告於警訊時及偵查、審理中（見本院審判
    筆錄第12、13頁）均坦承不諱，且被告如何為警查獲之過程
    ，亦據證人即臺北縣政府警察局三重分局刑事組小隊長甲○
    ○於審理中證述屬實，核與被告供承情節相符，並有自願搜
    索同意書、搜索扣押筆錄各1 件、查獲現場照片共17張在卷
    ，及貝瑞塔92制式手槍1 支（含彈匣1 個；槍枝管制編號00
    00000000）、制式子彈13顆、改造子彈5 顆扣案足資佐證；
    而上開扣案手槍1 枝（含彈匣1 個）經送內政部警政署刑事
    警察局鑑定結果，該扣案之手槍認係巴西TAURUS廠製ＰT 92
    AFS型口徑9MM 制式半自動手槍，機械性能良好，可擊發同
    口徑制式子彈，認具殺傷力；扣案之子彈中有13顆，認均係
    口徑9MM 之金屬彈頭（試射3 顆），認均具殺傷力；扣案之
    子彈中有5 顆，認均係土造子彈，均具直徑9MM 之金屬彈頭
    ，採樣2 顆試射，均可擊發，認具殺傷力，有該局94年2 月
    21日刑鑑字第0940015288號槍彈鑑定書1 件在卷可稽。參核
    被告於審理中供承伊曾與范志雄前往臺北縣五股鄉○○路山
    區某處試射子彈2 顆等語，與上開槍彈鑑定意見，足徵被告
    自白無故持有上開具殺傷力之手槍、子彈，堪信與事實相符
    ，應足採信。
二、至辯護人李怡卿律師於審理中辯稱上開槍彈鑑定書內容僅就
    槍枝外觀之基本資料予以說明，就認定該槍枝屬制式槍枝之
    標準並未敘明，且據被告供述，扣案槍、彈係因范志雄持以
    向被告借錢時作為抵押之用，被告主觀上沒有持有槍彈之意
    思，是否仍構成持有槍彈罪，仍有疑義，至多成立寄藏槍彈
    罪云云。惟查，上開槍彈鑑定書就扣案手槍之鑑驗情形記載
    「一、槍枝基本資料：（一）製造國別：巴西；（二）製造
    廠牌：TAURUS廠；（三）型號：ＰT 92 AFS；（四）射擊模
    式：半自動；（五）板機運作方式：單動、複動；（六）保
    險型式：板機保險；（七）槍枝全長：22.0cm；（八）槍枝
    重量：994g；（九）槍枝口徑：9mm （9x19mm）；（十）槍
    管長度：124.5mm ；（十一）來復線條數：6 條；（十二）
    來復線方向：右旋；（十三）槍號（位置）：「TPD79554」
    （槍身）；（十四）其他字樣、記號、位置：TAURSU FORJA
    S TAURUS SA MADE IN BRAZIL PT 92 AFS CAL 9mm PARA（
    滑套）；二、槍枝性能：機械性能良好；三、試射情形：可
    擊發同口徑制式子彈；四、鑑驗結果：認係巴西TAURUS廠製
    ＰT9 2AFS 型口徑9MM 制式半自動手槍，機械性能良好，可
    擊發同口徑制式子彈，認具殺傷力」，並檢附該手槍之照片
    可稽，是該鑑定書已就扣案手槍之製造國別、廠牌、型號、
    射擊模式、板機運作方式‧‧等基本資料，詳實認定如上，
    且判定該手槍機械性能良好，試射時復可擊發同口徑制式子
    彈，因認該槍係巴西TAURUS廠製ＰT 92 AFS型口徑9MM 制式
    半自動手槍，而本院觀諸上開手槍之構造資料及其外觀，均
    非一般土製改造槍枝所可比擬，是上開槍彈鑑定書鑑定結果
    認定該手槍係巴西TAURUS廠製ＰT 92 AFS型口徑9MM 制式半
    自動手槍一節，應屬可採，辯護人上開所辯並非有據，尚難
    為被告有利之認定。又被告於審理中供承伊持有上開槍彈，
    係因范志雄向伊借貸新台幣30萬元，范志雄交付上開槍彈給
    伊，以作為債務擔保之用，其間並持上開槍彈與范志雄前往
    山區試射2 顆子彈等情，顯見被告係因范志雄向其借貸金錢
    而交付上開槍彈予被告持有，以作為債務擔保之用，參核被
    告供承伊收受後將之放置在住處櫃子內，試射後改放置在前
    揭汽車安全氣囊盒內等語，俱徵被告自收受時起至為警查獲
    時止，其係本於為自己管領之目的，將物品移入自己實力支
    配之下而對該槍彈為持有行為甚明，故辯護人辯解被告主觀
    上沒有持有槍彈之意思，至多成立寄藏槍彈罪云云，容有誤
    會，並非足採。綜上，本案事證明確，被告持有制式手槍、
    具殺傷力之制式子彈及改造子彈之犯行堪以認定，應依法論
    科。
三、核被告持有上開制式手槍及具殺傷力制式子彈、改造子彈之
    所為，分別係犯槍砲彈藥刀械管制條例第7 條第4 項之未經
    許可持有制式手槍罪、同條例第12條第4 項之未經許可持有
    子彈罪（槍砲彈藥刀械管制條例雖於94年1 月26日修正公布
    ，惟槍砲彈藥刀械管制條例第7 條第4 項及同條例第12條第
    4 項之規定，並未修正，附予敘明）。被告持有之具有殺害
    力之制式子彈、改造子彈雖共計20顆，然僅侵害一社會法益
    ，係屬單純一罪；其以一持有行為同時未經許可而持有制式
    手槍、具殺傷力子彈而同時觸犯上開二罪名，為想像競合犯
    ，應依刑法第55條規定從一重之槍砲彈藥刀械管制條例第7
    條第4 項未經許可無故持有制式手槍罪處斷。
四、按刑法第62條所定自首減刑係以對於未發覺之犯罪，在有偵
    查犯罪職權之公務員知悉犯罪事實及犯人之前，向職司犯罪
    偵查之公務員坦承犯行，並接受法院之裁判而言。苟職司犯
    罪偵查之公務員已知悉犯罪事實及犯罪嫌疑人後，犯罪嫌疑
    人始向之坦承犯行者，為自白，而非自首。所謂發覺，不以
    有偵查犯罪之機關或人員確知其人犯罪無誤為必要，僅須有
    確切之根據得為合理之可疑者，亦屬發覺。又槍砲彈藥刀械
    管制條例第18條第4 項減輕或免除其刑之規定，必須於偵查
    或審判中自白，並供出全部槍、彈之來源及去向，因而查獲
    者，始能減免其刑，該項規定既謂供出全部槍、彈之來源及
    去向，自係指已將槍、彈移轉於他人占有之情形而言，不包
    括仍為自己持有之情形在內（最高法院93年度台上字第607
    號判決亦採同一意旨）。本案有偵查權限之臺北縣政府警察
    局三重分局刑事組偵查員於94年1 月20或同月21日間接獲檢
    舉人表示被告之上開自用小客車藏有槍枝，該刑事組偵查人
    員先就檢舉人進行訊問、製作筆錄，且至被告住處勘查時，
    由擋風玻璃發現被告自用小客車右前方乘客座之安全氣囊盒
    縫細，可看出上開槍枝所透出之光澤後，即在上址部署埋伏
    ，迄94年1 月23日凌晨5 時40分許，被告至上開停車場正啟
    動汽車遙控器時，為警當場查獲，被告並同意警察搜索該自
    用小客車，經被告主動打開汽車安全氣囊盒後，再由警方取
    出而扣得上開扣案之槍、彈等情，已據證人甲○○於審理中
    證述屬實，且為被告所不爭執，足徵職司犯罪偵查之公務員
    在被告主動打開安全氣囊盒前，早已知悉被告持有槍、彈，
    而至上址埋伏，則縱使扣案槍、彈係由被告配合警搜索時主
    動打開安全氣囊盒讓警方取出槍彈，揆諸首揭說明，仍應認
    為偵查犯罪之人員已發覺其犯罪，與自首之要件不合。又被
    告於偵、審中固自白持有上開具殺傷力之槍、彈，並供出該
    槍彈係查獲前2 個月已死亡之范志雄向伊借錢時所交付之擔
    保品，但警方並未因而查獲已移轉於他人占有之槍、彈，警
    方縱使查獲被告自己持有之上開槍、彈，依據上開說明，自
    不合於槍砲彈藥刀械管制條例第18條第4 項減輕或免除其刑
    之規定。是被告辯護人李怡卿為被告辯護稱被告行為符合自
    首及上開槍砲彈藥刀械管制條例第18條第4 項減輕或免除其
    刑之規定一節，洵非有據。爰審酌被告無故持有上開制式手
    槍、制式及改造子彈，未繳交治安機關，嚴重危害社會安全
    ，兼衡其坦承犯行，及其品行、犯罪之動機、目的、手段、
    現從事音響買賣工作之生活狀況、高中畢業之智識程度等一
    切情狀，量處如主文所示之刑，且就罰金部分併諭知易服勞
    役之折算標準，以示懲儆。末按刑法第59條之酌量減輕其刑
    ，必於犯罪之情狀，在客觀上足以引起一般同情，認為即予
    宣告法定低度刑期，猶嫌過重者，始有其適用。本案被告自
    93 年7月底某日起即持有上開槍、彈，其間並持上開槍彈與
    范志雄前往山區試射2 顆，且於范志雄死亡後仍繼續持有上
    開槍彈，並未繳交治安機關，對於社會治安自有相當之危害
    ，難認其犯罪情狀客觀上足以引起一般人同情，至於被告供
    承尚應扶養前妻及子女等情狀，僅可為法定刑內從輕科刑之
    標準，自不得據為酌量減輕之理由，是辯護人陳請依刑法第
    59條規定酌減其刑，亦非有據。
四、扣案之上開手槍1 支、制式子彈10顆（鑑驗時試射3 顆，餘
    10顆）、改造子彈3 顆（鑑驗時試射2 顆，餘3 顆），均具
    有殺傷力，已如前述，屬於違禁物，應依刑法第38條第1 項
    第1 款規定宣告沒收。至鑑驗時試射制式子彈3 顆、改造子
    彈2 顆，均因採樣試射擊發而喪失效用，已非違禁物，爰不
    予宣告沒收。另被告及辯護人聲請本院將上開扣案手槍重新
    書就扣案手槍已詳實認定如上，且判定該手槍機械性能良好
    ，試射時復可擊發同口徑制式子彈，因認該槍係巴西TAURUS
    廠製ＰT 92 AFS型口徑9MM 制式半自動手槍，而本院審酌上
    開手槍之構造資料及其外觀，均非一般土製改造槍枝所可比
    擬，則上開槍彈鑑定書鑑定結果認定該手槍係巴西TAURUS廠
    製ＰT 92 AFS型口徑9MM 制式半自動手槍一節，應屬可採，
    俱如前述，是被告及辯護人聲請本院重新送請鑑定一節，核
    無調查之必要，併予敘明。
據上論斷，應依刑事訴訟法第299條第1項前段，槍砲彈藥刀械管
制條例第7條第4項、第12條第4項，刑法第11條前段、第55條、
第42條第2 項、第38條第1 項第1 款，罰金罰鍰提高標準條例第
第2 條，現行法規所定貨幣單位折算新臺幣條例第2條，判決如
主文。
本案經檢察官張云綺到庭執行職務。
中　　華　　民　　國　　94　　年　　4　　月　　21 　  日
　　　　　　　　　刑事刑十八庭  審判長法　官　連育群
                                      法　官　邱育佩
                                      法  官  楊志雄
以上正本證明與原本無異
如不服本判決應於送達後10日內向本院提出上訴狀
           　　　　　　　　　　       書記官　胡勤義
中　　華　　民　　國　　94　　年　　4　　月　　21 　  日
附錄本案論罪科刑法條全文
槍砲彈藥刀械管制條例第7條
未經許可，製造、販賣或運輸火砲、肩射武器、機關槍、衝鋒槍
、卡柄槍、自動步槍、普通步槍、馬槍、手槍或各類砲彈、炸彈
、爆裂物者，處死刑、無期徒刑或七年以上有期徒刑；處徒刑者
，併科新台幣三千萬元以下罰金。
未經許可，轉讓、出租或出借前項所列槍砲、彈藥者，處無期徒
刑或五年以上有期徒刑，併科新台幣一千萬元以下罰金。
意圖供自己或他人犯罪之用，而犯前二項之罪者，處死刑或無期
徒刑；處徒刑者，併科新台幣五千萬元以下罰金。
未經許可，持有、寄藏或意圖販賣而陳列第一項所列槍砲、彈藥
者，處五年以上有期徒刑，併科新台幣一千萬元以下罰金。第一
項至第三項之未遂犯罰之。
